臺灣基隆地方法院民事判決
110年度基建簡字第4號
原      告  游慧如  
被      告  陳志龍  

上列當事人間請求損害賠償事件，本院於民國110年4月8日言詞
辯論終結，判決如下：
    主      文
被告應給付原告新臺幣捌萬肆仟元。
原告其餘之訴駁回。
訴訟費用新臺幣貳仟柒佰陸拾元，由被告負擔新臺幣捌佰玖拾貳
元，餘由原告負擔。
本判決原告勝訴部分得假執行；但被告如以新臺幣捌萬肆仟元為
原告預供擔保，得免為假執行。
    事實及理由
壹、程序事項
一、按因契約涉訟者，如經當事人定有債務履行地，得由該履行
    地之法院管轄，民事訴訟法第12條定有明文。查本件兩造間
    係因承攬契約涉訟，其債務履行地位於基隆市○○區○○街000
    號9樓（下稱系爭房屋），屬於本院轄區，故本院就本件訴
    訟有管轄權。
二、被告經合法通知，未於言詞辯論期日到場，核無民事訴訟法
    第386條各款所列情形，爰依民事訴訟法第436條第2項、第3
    85條第1項前段規定，准原告聲請，由其一造辯論而為判決
    。　　
貳、實體事項　　　　
一、原告起訴主張：原告前委任被告承攬系爭房屋之衛浴裝修工
    程（下稱系爭工程），約定工程總價為新臺幣（下同）110,
    000元，應於開工日起5日內完工，原告已先給付工程款84,0
    00元（下稱系爭契約）。但被告於民國109年10月26日開工
    後，前3天施工時間均遲到早退，第4天起未再到場施工，之
    後藉故拖延，無法於約定期限109年10月30日完工，且已施
    作部分工法錯誤、品質低劣，原告已於109年11月2日解除系
    爭契約，被告應返還已收取之工程款84,000元。又被告工法
    錯誤，原告另委託第三人拆除被告已施作部分，及施作後續
    衛浴工程之費用為130,000元、裝潢垃圾清運費15,000元，
    自應由被告賠償。另原告因衛浴設備遲遲無法完成，以致生
    活品質低劣，造成無法睡眠及氣喘發作，請求賠償精神所受
    損失31,000元，為此依承攬之法律關係，請求被告給付260,
    000元等語。
二、被告未於言詞辯論期日到場，亦未提出準備書狀作何聲明或
    陳述。
三、查兩造成立系爭契約，約定系爭工程總價為110,000元，應
    於開工日起5日內完工，被告已於109年10月26日開工，未於
    完工期限109年10月30日完工，原告已先給付工程款84,000
    元，並於109年11月2日解除系爭契約之事實，有估價單、兩
    造LINE對話內容、被告承諾分期還款之書面等件影本可憑，
    被告已於相當時期受合法之通知，而於言詞辯論期日不到場
    ，亦未提出準備書狀爭執，依民事訴訟法第280條第3項本文
    準用第1項本文規定，視為自認，堪認真實。
四、原告主張其已解除系爭契約，被告自應返還已領報酬，並負
    損害賠償責任，本院判斷如下：
  ㈠按稱承攬者，謂當事人約定，一方為他方完成一定之工作，
    他方俟工作完成，給付報酬之契約，民法第490條第1項定有
    明文。次按因可歸責於承攬人之事由，遲延工作，顯可預見
    其不能於限期內完成而其遲延可為工作完成後解除契約之原
    因者，定作人得依前條第2項之規定解除契約並請求損害賠
    償，民法第503條亦有明文。又所謂以工作於特定期限完成
    或交付為契約之要素，係指依契約之性質或當事人之意思表
    示，非於一定期限為給付，不能達契約之目的者而言（最高
    法院100年度台上字第1770號判決意旨參照）。查系爭契約
    約定由被告為原告施作系爭房屋之衛浴裝修工程，其性質應
    屬承攬契約，且兩造約定於開工日起5日內完工，已有被告
    須於特定期限完成系爭工程，否則即不能達系爭契約目的之
    約定，被告於109年11月2日仍未完工，原告依民法第503條
    規定解除系爭契約，請求被告返還已受領之報酬84,000元，
    自屬有據。
  ㈡原告主張因被告未能依約履行，致其另行委託第三人施工，
    支出施作費用130,000元、裝潢垃圾清潔費用15,000元，又
    原告因衛浴遲遲未完成，受有精神損害31,000元，茲就原告
    各項請求審酌如下： 　
  ⒈原告主張因被告未能完成系爭工程，其另行委託第三人重新施工，施作費用130,000元、裝潢垃圾清潔費用15,000元等情，雖據提出估價單佐證，惟上開費用係原告於系爭契約解除後，另行委請第三人重新施工而支出之費用，非被告就系爭契約債務不履行所生損害，此部分請求，並非有據，無從准許。
  ⒉按不法侵害他人之身體、健康、名譽、自由、信用、隱私、
    貞操或不法侵害其他人格法益而情節重大者，被害人雖非財
    產上之損害，亦得請求賠償相當之金額，民法第195條第1項
    前段定有明文。而債務人因債務不履行，致債權人之人格權
    受侵害者，準用第192條至第195條及第197條之規定，負損
    害賠償責任。同法第227條之1固有明文。惟不法侵害他人居
    住安寧之人格利益，須其情節重大，債權人（被害人）始得
    依上開規定請求賠償相當之金額。原告雖主張被告未依約完
    工已嚴重影響其生活品質，造成無法睡眠及氣喘發作，並提
    出聖母聯合診所、瑞芳礦工醫院出具之診斷證明書，惟上開
    診斷證明書僅記載「呼吸急性氣喘」「病患於110-1-11、11
    0-1-13至本院門診」「氣喘」「⒈病患於0000000來院門診主
    訴咳嗽胸悶貳個月；並接受氣喘用藥後症狀改善。⒉於00000
    00複診。」等語，無從認定原告氣喘與系爭工程未完工有何
    因果關係。此外，原告就其身體或健康因此而受有影響亦未
    舉證以實其說，復未能舉證證明其人格法益之損害與被告未
    依約履行間具相當因果關係，難認被告不法及因債務不履行
    侵害原告居住安寧之人格法益而情節重大，原告請求被告賠
    償非財產上損害31,000元，於法無據。
五、綜上所述，原告請求被告返還已受領之報酬84,000元，為有
    理由，應予准許；逾此部分之請求，為無理由，應予駁回。
六、本件第一審裁判費為2,760元，此外別無其他費用支出，訴
    訟費依兩造勝敗比例，由被告負擔892元（計算式：84,000÷
    260,000×2,760元＝892元，元以下四捨五入），餘由原告負
    擔。
七、本件係民事訴訟法第427條第1項所定之標的金額500,000元
    以下之財產權訴訟，本院為被告敗訴判決部分，應依職權宣
    告假執行，並依職權宣告被告預供擔保得免為假執行。　　
八、本件事證已經明確，兩造其餘之攻擊或防禦方法及所用之證
    據，經本院斟酌後，認為均不足以影響本判決之結果，爰不
    逐一論列，併此敘明。　　
九、結論：本件原告之訴為一部有理由，一部無理由，依民事訴
    訟法第436條第2項、第385條第1項前段、第79條、第87條第
    1項、第389條第1項第3款、第392條第2項，判決如主文。
中　　華　　民　　國　　110 　年　　4 　　月　　22　　日
                  基隆簡易庭法　官　陳湘琳　　　　　
以上正本係照原本作成。
對於本件判決如有不服，應於收受送達後20日內向本院提出上訴
書狀，上訴於本院合議庭，並按他造當事人之人數附具繕本。如
委任律師提起上訴者，應一併繳納上訴審裁判費。
中　　華　　民　　國　　110 　年　　4 　　月　　22　　日
                            書記官　林亭如